臺灣高等法院刑事判決　　　　　　　　94年度上訴字第2297號
上　訴　人
即　被　告　甲○○
指定辯護人　本院公設辯護人郭書益
上列上訴人，因槍砲彈藥刀械管制條例案件，不服臺灣板橋地方
法院，93年度重訴字第2號，中華民國94年6月9日第一審判決（
起訴案號：臺灣板橋地方法院檢察署91年度偵字第23297號），
提起上訴，本院判決如下：
    主  文
原判決撤銷。
甲○○無罪。
    理  由
一、公訴意旨略以：
　(一)甲○○與楊海源（現由本院另案審理中）共同基於製造可發
  　射子彈具有殺傷力之改造手槍之犯意聯絡，先由楊海源於91
    年7月間某二日，在臺北縣新莊市及板橋市不詳之販賣玩具
    槍店內，以不詳之代價，購得仿德林吉雙管手槍製造之金屬
    玩具手槍、仿WALTHER廠PPK/S型半自動手槍製造之玩具手槍
    及仿FN廠半自動手槍製造之玩具手槍各一支，再由甲○○於
    91年8月7日提供仿BERETTA廠半自動手槍製造玩具手槍，2人
    隨即自91年7月間起，連續在臺北縣板橋市○○街133巷1號
    4樓之1住處，未經許可，由楊海源負責拆解零件，並支付新
    臺幣（下同）8千元之代價予甲○○，由甲○○將仿FN廠半
    自動手槍製造之玩具手槍通上槍管內阻鐵改造成具有殺傷力
    海盜式掌心雷心槍，將仿WALTHER廠PPK/S型半自動手槍製造
    之玩具手槍及仿FN廠半自動手槍製造之玩具手槍，更換上土
    造金屬槍管而改造成具有殺傷力之德製八厘米手槍及特勤人
    員專用手槍，並將仿BERETA廠半自動手槍製造玩具手槍更換
    土造金屬槍管及土造金屬撞針改造成貝瑞塔M84F手槍。
　(二)甲○○與楊海源共同基於製造子彈之概括犯意聯絡，自91年
　　年7月間起，推由甲○○在上址利用彈頭及黑色火藥連續製
    造子彈，並已完成子彈13顆，且有20顆尚未完成之改造子彈
    半成品，其中二顆改造子彈填充於改造之德制八厘米手槍，
    另外2顆改造子彈填充於改造之特勤人員手槍。嗣於91年8月
    9日下午6時30分許，在上址為警查獲，並扣得下列物品：
┌──┬────────────┬───┬────────────────┐
│編號│　物  品  名  稱　　　  │數　量│   　備　註　　　　　　　　     │
├──┼────────────┼───┼────────────────┤
│ 一 │改造特勤人員專用手槍（含│一　支│（槍枝管制編號000000000│
│　　│彈匣）　　              │　　　│七號）　　　　　　　　　　　　　│
├──┼────────────┼───┼────────────────┤
│ 二 │改造之特勤人員專用手槍（│一　支│（槍枝管制編號000000000│
│　　│含彈匣）                │　　  │八號）　　　　　　　　　　　　  │
├──┼────────────┼───┼────────────────┤
│ 三 │改造貝瑞塔手槍（含彈匣）│一　支│（槍枝管制編號000000000│
│    │　　                    │　　　│五號）　　　　　　　　　　　　  │
├──┼────────────┼───┼────────────────┤
│ 四 │改造貝瑞塔手槍（含彈匣）│一　支│（槍枝管制編號000000000│
│    │　　                    │　　　│六號）　　　　　　　　　　　　  │
├──┼────────────┼───┼────────────────┤
│ 五 │改造海盜式掌心雷手槍　　│一　支│（槍枝管制編號000000000│
│    │　                      │　　　│三號）　　　　　　　　　　　　  │
├──┼────────────┼───┼────────────────┤
│ 六 │改造德製八厘米手槍　　  │一　支│（槍枝管制編號000000000│
│    │　                      │　　　│四號）　　　　　　　　　　　　  │
├──┼────────────┼───┼────────────────┤
│ 七 │改造子彈　　　　　　　　│十三顆│其中二顆經試射結果具殺傷力，其餘│
│    │　                      │　　　│不具殺傷力                      │
├──┼────────────┼───┼────────────────┤
│ 八 │改造子彈半成品　　　　　│二十顆│　　　　　　　　　　　　　　　　│
├──┼────────────┼───┼────────────────┤
│ 九 │製式子彈　　　　　　　　│三　顆│具殺傷力　　　　　　　　　　　　│
├──┼────────────┼───┼────────────────┤
│ 十 │工業用子彈　　　　　　　│三十顆│不具殺傷力　　　　　　　　　　　│
├──┼────────────┼───┼────────────────┤
│十一│彈匣　　　　　　　　　　│一　個│　　　　　　　　　　　　　　　　│
├──┼────────────┼───┼────────────────┤
│十二│彈頭　　　　　　　　　　│一　包│　　　　　　　　　　　　　　　　│
├──┼────────────┼───┼────────────────┤
│十三│黑色火藥　　　　　　　　│二　包│　　　　　　　　　　　　　　　　│
├──┼────────────┼───┼────────────────┤
│十四│改造槍管　　　　　　　　│四　支│　　　　　　　　　　　　　　　　│
├──┼────────────┼───┼────────────────┤
│十五│砂輪機　　　　　　　　　│一　台│　　　　　　　　　　　　　　　　│
├──┼────────────┼───┼────────────────┤
│十六│砂輪鑽頭　　　　　　　　│十五支│　　　　　　　　　　　　　　　　│
├──┼────────────┼───┼────────────────┤
│十七│砂輪盤　　　　　　　　　│三　個│　　　　　　　　　　　　　　　　│
├──┼────────────┼───┼────────────────┤
│十八│銅刷　　　　　　　　　　│二　支│　　　　　　　　　　　　　　　　│
├──┼────────────┼───┼────────────────┤
│十九│油標尺　　　　　　　　　│一　個│　　　　　　　　　　　　　　　　│
├──┼────────────┼───┼────────────────┤
│二十│銼刀　　　　　　　　　　│一　支│　　　　　　　　　　　　　　　　│
├──┼────────────┼───┼────────────────┤
│二一│小鋸齒　　　　　　　　　│一　支│　　　　　　　　　　　　　　　　│
├──┼────────────┼───┼────────────────┤
│二二│磨石刀　　　　　　　　　│一　塊│　　　　　　　　　　　　　　　　│
├──┼────────────┼───┼────────────────┤
│二三│紙雷管　　　　　　　　　│四十個│　　　　　　　　　　　　　　　　│
├──┼────────────┼───┼────────────────┤
│二四│萬用針車油　　　　　　　│一　罐│　　　　　　　　　　　　　　　　│
├──┼────────────┼───┼────────────────┤
│二五│老虎鉗　　　　　　　　　│一　支│　　　　　　　　　　　　　　　　│
├──┼────────────┼───┼────────────────┤
│二六│鋃頭　　　　　　　　　　│一　支│　　　　　　　　　　　　　　　　│
├──┼────────────┼───┼────────────────┤
│二七│噴燈　　　　　　　　　　│一　組│　　　　　　　　　　　　　　　　│
├──┼────────────┼───┼────────────────┤
│二八│螺絲起子　　　　　　　　│二　支│　　　　　　　　　　　　　　　　│
├──┼────────────┼───┼────────────────┤
│二九│固定鉗　　　　　　　　　│一　台│　　　　　　　　　　　　　　　　│
└──┴────────────┴───┴────────────────┘
　　因認甲○○涉犯槍砲彈藥刀械管制條例第10條第1項未經許
　　可製造具有殺傷力之改造模型手槍罪嫌、第12條第1項未經
　  許可製造子彈罪嫌。
二、公訴人認被告甲○○有前揭犯嫌，無非係依共犯楊海源於警
　　訊及偵查中所為不利於被告甲○○之供述，及在共犯楊海源
　　住處查獲上開29項物品足以供證，且編號一至六所示之槍枝
    及編號七、九所示之子彈經送鑑定均具有殺傷力，足以證明
    被告確有違法犯行。經將被告送請法務部調查局進行測謊，
    被告甲○○稱「其未曾將系爭之槍枝交付楊海源；其未幫楊
    海源改造槍枝；其未曾將系爭之子彈攜至楊海源處」，經測
    試呈情緒波動之反應，研判有說謊；楊海源稱「甲○○有給
    予槍管；甲○○有改造子彈」。經測試無情緒波動反應，研
    判未說謊，此有該局92年4月30日調科參字第09200133270號
    測謊報告書附卷可稽，益可證共犯楊海源供稱被告有改造槍
    枝及子彈之供述為實在等資為所憑之證據。
三、訊據上訴人即被告甲○○堅決否認有何公訴人所指犯行，辯
    稱其因服役時之朋友介紹認識楊海源，也有去過楊海源住於
    台北縣板橋市○○街133巷1號4樓之1住處，但是沒有與楊海
    源共同改造手槍及製造子彈之行為，因其之前積欠楊海源債
    務，彼此有積怨，遭楊海源誣告，伊並沒有在楊海源住處看
    過任何改造之槍彈，在楊海源住處查獲之槍彈與其無涉，其
    不知楊海源在改造這些槍彈等語。
四、經查共犯楊海源於警訊陳稱甲○○即係「小亮」其人，並供
    稱：「今年7月份，他（甲○○）教我買特定品牌之玩具手
    槍，把鐵製槍管加以打通後，拆、組成可射擊子彈之槍械，
    並有教我製造改造子彈。」、「我只有把槍管以每支2000元
    之代價請他（甲○○）代為打通槍管，並無向他買過槍械。
    」（見偵Ｂ卷第182、183頁）、「甲○○教我如何改造槍械
    ，以每次2,000元價格替我打通槍管內之阻鐵，警方所查獲
    之手槍有1把貝瑞塔是他寄放在我這裡的，且查獲的4支槍管
    就是他以每支2,000元之代價（已收取費用）替我打通槍管
    。」（見偵Ｂ卷第189、190頁），復於偵查中供稱：「（4
    把改造的手槍都是你改造的？）是『小亮』改造後放在那裡
    。」、「掌心雷和德製手槍也是改造的，都是『小亮』改造
    的。」、「（改造的子彈何人改造的？）也是『小亮』改造
    的。」、「因警方說在我住處找到的就是我改造的，事實上
    我有組裝及合成，但沒犯過案，不知道這樣是犯罪。」（見
    偵Ｂ卷第168、169頁）、「（有何證據證明是『小亮』改造
    的？）沒有，但槍管部分是他改造的，我只裝填子彈。」、
    「『小亮』拿來的那一支由我和他一起改造，我負責拆解零
    件，『小亮』負責通槍管。…另3支是我在91年7月份在新莊
    及板橋的模型店買的，之後我交給『小亮』通槍管。」（見
    偵Ｂ卷第193、194頁）、「（你請『阿亮』通槍管有無付他
    錢？）有，每支付他2,000元。」、「（查扣的槍之中有幾
    支是『阿亮』通的？）4支。」、「（為何要花錢請『阿亮
    』幫你通槍管？）我想要防身。」（同上偵卷第198頁）、
    「（扣押物品哪些是改造槍枝需用到的東西？）砂輪機、砂
    輪盤、銅刷、砂輪鑽頭、紙雷管、螺絲起子，其他扣案工具
    都是家庭使用的工具與改造槍枝無關。」、「在特勤人員手
    槍中的4顆子彈是『繼中』和槍一起拿來的，其他9顆是『小
    亮』在91年7月份來我板橋市的住處改造，是我請他幫忙改
    造的，半成品部分也是我請他改造的。」、「（2包黑色火
    藥及一包彈頭作何用？）都是『小亮』拿來的，準備改造子
    彈，是我請他改造的，何時拿來記不得。」、「（『小亮』
    都是在查獲地點改造槍枝？）是，從91年7月份起分很多次
    才改造完。」（同上偵卷211、212頁），並於經檢察官聲請
    羈押移送原審法院訊問時亦供稱：「我是到模型店買回來自
    己改造，槍管也是買來的，工具是買來或向朋友借的。」、
    「91年7月開始，每次改造1支，好了之後再買1之回來改造
    。」、「（彈頭用何物做？）用銅條。彈殼是買來就有，火
    藥是買鞭炮回來拆，子彈是在8月份才改造。」、「（你子
    彈何人教你？）是『小亮』教我的，槍枝也是他教我的。」
    （見原審法院91年度聲羈字第458號卷第6頁）、「確實有綽
    號『小廖』（應係『小亮』之誤寫）這個人。他的資料、口
    卡都有。槍管是『小廖』拿過來的，槍枝也是他組合的。雖
    然『小廖』他有教我，但是我沒有自己組合過，實際上都是
    『小廖』組合的，玩具槍枝是我買回來的，但是槍管是由『
    小廖』提供，也是他來組合。改裝過後的槍枝我們並沒有拿
    出去犯案。」、「（為何要改造槍枝？）我們只是要在家裡
    玩而已。」、「（為何因素要更換槍管？）『小廖』說可以
    防身用。我一開始是跟『小廖』說不用，但是他說可以防身
    用，所以我就讓『小廖』改裝。」等語（見原審法院91年度
    偵聲字第490號卷第5、6頁），證人楊海源迭於警詢、偵查
    及原審法院訊問時，均表示如理由一附表編號二、四、五、
    六所示之改造玩具手槍4支，均係由其與被告甲○○共同改
    造，扣案之改造子彈9顆（已鑑定擊發2顆，餘7顆）、改造
    子彈半成品20顆則係由其委由被告甲○○製造等語；惟檢察
    官於92年1月21日偵查中提示被告甲○○之照片，詢問楊海
    源是否認識，楊海源供稱認識，並表示照片之人就是其所說
    的「小亮」其人，並表示「小亮」與其共同改造槍枝。惟隨
    後又供稱照片之人不是與其共同改造槍枝之人，先前和警察
    說改造槍枝之人是「小亮」，但不是照片上的人，檢察官訊
    以何以與以前說的不一樣，楊海源復供稱我以前說的是對的
    ，剛才是想一個人承擔，所以才說不是，其實他確實是和我
    一起改造槍枝的人（偵Ａ卷第23頁），共犯楊海源於同一次
    偵查中竟為相異之供述；共犯楊海源於原審審理其所涉犯槍
    砲案件時回答檢察官之訊問，檢察官問：甲○○如何稱呼他
    ？其答稱：小亮。檢察官問：你如何知道他會改造？其答稱
    ：我不知道，我們2人之間，有金錢糾紛。檢察官問：如果
    說你不知道改造的情形，為何要說出他？其答稱：我故意害
    他的，我們有仇恨，之前我們有金錢的糾紛，他向我借了3
    次錢，約6萬元，6、7月要還我，我6月向他催2、3次，在電
    話中已經向他說，他說好，到樓下他沒有帶錢來，我不高興
    ，我叫朋友來幫忙，他也叫朋友來，他看到我打電話，就打
    起來。檢察官問：因為6萬元的金錢糾紛，所以在檢察官的
    面前說他有改造槍？其答稱：是的。（原審93年訴字第30號
    卷第93年11月16日審判筆錄）。明確表示其係挾怨誣指被告
    與其共同改造槍枝；共犯楊海源於被告甲○○涉犯本案原審
    審理時經檢察官詰問，其回答略以：甲○○綽號小亮，我被
    查獲持有槍砲是在我租屋處，該處甲○○有去過一次，改造
    的槍枝及子彈都是我在新莊自由街買的，我講小亮通槍管及
    改造子彈是想要交保，後來在法院不能交保，所以沒有的事
    就應該說出來，我跟甲○○有金錢糾紛，我們也打過架，因
    為這樣我被警察抓，為了推卸責任（而指被告涉案），甲○
    ○確實沒有與我一起改造槍枝及子彈等語。原審審判長問證
    人楊海源是否因懷疑甲○○通風報信而誣指他涉犯案，證人
    答稱是，問如果想要誣告他，為何在警局說他只拿一枝槍，
    為何不把全部的槍都說是他的？證人答稱我講一枝槍就可以
    讓他死，不需要講全部的槍，問為何因為6萬元而誣指1個人
    犯這麼重的罪？證人答稱我那時沒有想那麼多，只是想說這
    樣可以交保。（原審(二)卷第53頁至64頁參照）。綜上共犯楊
    海源之指訴，先後不一，而其指訴不利被告之點，其於偵查
    中陳稱沒有證據可以證明，有如前述，自難憑其片面之指訴
    ，而認被告與之有共同犯行。被告與共犯楊海源之供述，經
    比對相同之點為被告與楊海源經朋友介紹認識，被告至楊某
    租屋處一次，被告積欠楊某款項而結怨。是被告辯稱可能是
    因積欠楊某款項，而楊某又適因槍砲案件被抓，懷疑被告密
    報而誣指被告為共犯，尚非全然無據。
五、雖在共犯楊海源租屋處查獲理由一所載之槍彈及工具等物品
    ，惟無任何證據足以證明該物品全部或一部係由被告所提供
    ，且無從證明被告與楊某有犯意聯絡，讓物品固得證明共犯
    楊海源涉犯槍砲相關案件，但與被告甲○○並無事實上之關
    聯性，尚乏證據證明力，自難為不利被告之證據。扣案之槍
    、彈部分經送內政部警政署刑事警察局鑑定結果，認有殺傷
    力，固有鑑定書乙份附於偵查Ｂ卷可按，惟此客觀之鑑定，
    只對事實上持有槍彈之人有其法律上評價意義，換言之，只
    對共犯楊海源是否犯罪有意義，對無參與犯罪之被告而言，
    該鑑定書並不具有法律評價意義，其理甚明。
六、按犯罪事實，應依證據認定之，無證據不得認定其犯罪事實
    ，刑事訴訟法第154條第2項有明文規定。而共犯之自白，不
    得為其他被告犯罪之唯一證據。本件共犯楊海源之自白既有
    上開可議之處，自難採為不利被告之認定，而本件查獲之物
    品又難認與被告事實上有何關聯性。本件不能證明被告犯罪
    ，自應為被告無罪之判決。被告經送測謊，有情緒波動反應
    ，而共犯楊海源經送測謊無情緒波動反應，此項測謊固有科
    學上之依據，惟共犯楊海源之自白有如上所述之瑕疵，自難
    據該測謊鑑定書為共犯楊海源自白為真實之佐證，附此敘明
    。原審未能詳查，無視共犯楊海源供述之先後相異，且無其
    他證據足以佐證，有重大瑕疵，徒以案重初供，認楊海源最
    初之自白為可採，其採證自有可議。共犯楊海源之自白既難
    採為不利被告之認定，則客觀上單純屬楊海源所有之前開扣
    押物品，自不得作為補強共犯自白之證據，而認共犯之自白
    與事實相符，原判決此項論斷，亦有可議。綜此，被告上訴
    ，否認犯罪，主張本案與其無涉，指摘原判決不當，核有理
    由，自應由本院將原判決予以撤銷，改諭知被告無罪之判決
    。
據上論斷，應依刑事訴訟法第369條第1項前段、第364條、第301
條第1項，判決如主文。
本案經檢察官蔡薰慧到庭執行職務。
中　　華　　民　　國　　94　　年　　9 　　月　　9 　　日
　　　　　　　　　刑事第十五庭審判長法　官　蔡永昌
　　　　　　　　　　　　　　　　　  法　官　張正亞
　　　　　　　　　　　　　　　　　  法　官　陳榮和
以上正本證明與原本無異。
檢察官如不服本判決，應於收受送達後十日內向本院提出上訴書
狀，其未敘述上訴之理由者並得於提起上訴後十日內向本院補提
理由書（均須按他造當事人之人數附繕本）。
                                    書記官　劉　麗　芬
中　　華　　民　　國　　94　　年　　9 　　月　　13　　日
